臺灣高等法院刑事判決　　　　　　　　96年度上訴字第2345號
上　訴　人　台灣桃園地方法院檢察署檢察官
被　　　告　甲○○
上列上訴人因被告毒品危害防制條例案件，不服臺灣桃園地方法
院95年度訴字第2805號，中華民國96年4月17日第一審判決（起
訴案號：臺灣桃園地方法院檢察署95年度毒偵字第4984號），提
起上訴，本院判決如下：
    主  文
上訴駁回。
    事  實
一、甲○○前於民國91年間因施用毒品案件，經臺灣桃園地方法
    院以91年度毒聲字第1601號裁定觀察、勒戒，因認有繼續施
    用毒品傾向，再經臺灣桃園地方法院以91年度毒聲字第2598
    號裁定令入戒治處所施以強制戒治，並經檢察官提起公訴，
    而由臺灣桃園地方法院以91年度訴字第1816號判決後，復經
    本院以92年度上訴字第1566號判決判處應執行有期徒刑10月
    確定，上開強制戒治則因其成效經評定為合格，無繼續戒治
    之必要，經臺灣桃園地方法院以92年度毒聲字第423號裁定
    停止戒治並交付保護管束，至92年8月29日屆滿。又於93年
    間因施用毒品案件，經臺灣桃園地方法院以93年度訴字第
    690號判決判處應執行有期徒刑1年8月，上開數罪經接續執
    行，於94年11月7日因縮短刑期假釋出監，刑期至95年8月4
    日屆滿以已執行論。詎仍未戒除毒癮，於前案強制戒治執行
    完畢後5年內，復基於施用第一級毒品海洛因及第二級毒品
    甲基安非他命之犯意，於95年9月12日下午3時30分許，為警
    採尿時回溯26小時內某時及回溯96小時內某時（不含查獲至
    採尿時之時間），在臺灣地區某處，間隔約半小時，分別施
    用第一級毒品海洛因及第二級毒品甲基安非他命各1次。嗣
    於95年9月12日下午1時30分許，為警在桃園縣桃園市○○街
    1號前查獲，並扣得供其施用所持有之含第一級毒品海洛因
    成分包裝袋1只（重0.33公克）、含第二級毒品甲基安非他
    命成分之包裝袋1只（重0.209公克）。
二、案經桃園縣政府警察局移送臺灣桃園地方法院檢察署檢察官
    偵查起訴。
    理  由
一、訊據被告甲○○對於上揭施用第一級毒品海洛因及施用第二
    級毒品甲基安非他之犯行均坦承不諱。而被告於95年9月12
    日下午3時30分許為警採集之尿液，經送驗結果，呈現鴉片
    類及甲基安非他命類陽性反應，此有「被採尿人姓名編號對
    照表」、臺灣檢驗科技股份有限公司出具之「濫用藥物尿液
    檢驗報告」各1紙在卷可按（偵查卷第18、31頁）。再被告
    為警查獲時所扣得之包裝袋2只，經送驗結果，1只檢出含有
    毒品海洛因成分、1只檢出含有毒品甲基安非他命成分，此
    有行政院衛生署管制藥品管理局鑑定書、法務部調查局鑑定
    書各1紙在卷可憑（偵查卷第29、30頁），足認被告之自白
    與事實相符，堪信其確有施用第一級毒品海洛因及第二級毒
    品甲基安非他命之犯行。被告前於91年間因施用毒品案件，
    經臺灣桃園地方法院以91年度毒聲字第1601號裁定觀察、勒
    戒，因認有繼續施用毒品傾向，再經臺灣桃園地方法院以91
    年度毒聲字第2598 號裁定令入戒治處所施以強制戒治，並
    經檢察官提起公訴，而由臺灣桃園地方法院以91年度訴字第
    1816號判決後，復經本院以92年度上訴字第1566號判決判處
    應執行有期徒刑10月確定，上開強制戒治則因其成效經評定
    為合格，無繼續戒治之必要，經臺灣桃園地方法院以92年度
    毒聲字第423號裁定停止戒治並交付保護管束，至92年8月29
    日屆滿等情，亦有各該裁定書、判決書、刑案資料查註紀錄
    表及本院前案紀錄表等件在卷可稽。被告自前揭強制戒治後
    5年內再犯本件施用毒品犯行，其事證明確，應堪認定。
二、核被告所為，係犯毒品危害防制條例第10條第1項、第2項之
    施用第一級毒品及第二級毒品罪。其施用前後非法持有毒品
    海洛因、甲基安非他命之低度行為，應為施用毒品之高度行
    為所吸收，不另論罪。被告所犯上開2罪間，犯意各別，罪
    名有異，應予分論併罰。又被告有如事實欄一所載前案科刑
    執行情形，有本院被告前案紀錄表1份在卷可稽，於5年以內
    再故意犯本件最重本刑為有期徒刑以上之罪，為累犯，應依
    刑法第47條第1項之規定各加重其刑。
三、原審因依毒品危害防制條例第10條第1項、第2項、第18條第
    1項前段，刑法第11條、第47條第1項、第51條第5款規定，
    並審酌被告前因施用毒品經強制戒治執行完畢釋放後，仍無
    法斷絕施用毒品惡習，顯見其意志力薄弱，自有使其與社會
    上毒品來源隔離，使其能深自反省，斷絕與毒品接觸之必要
    ，及被告犯罪後對於施用毒品之犯行，已經坦承，態度良好
    等一切情狀，以被告甲○○施用第一級毒品，累犯，處有期
    徒刑1年；又施用第二級毒品，累犯，處有期徒刑6月，並定
    其應執行之刑有期徒刑1年4月，並就扣案含第一級毒品海洛
    因成分包裝袋1只（重0.33公克）、含第二級毒品甲基安非
    他命成分之包裝袋1只（重0.209公克），應依毒品危害防制
    條例第18條第1項前段之規定，諭知沒收銷燬之，其認事用
    法，洵無不當，量刑亦屬妥適，檢察官上訴意旨略以：被告
    甲○○基於施用第一級毒品海洛因之犯意，於95年10月7日
    上午7時30分許，為警採尿時回溯26小時內之某時，在臺灣
    地區某處，施用第一級毒品海洛因1次，與已經起訴施用第
    一級毒品海洛因部分具有集合犯包括一罪關係，為起訴效力
    所及，原審漏未審酌云云。惟查：被告上開所為均係在95年
    7月1日以後，因刑法有關連續犯之規定業已刪除，當無連續
    犯之規定可資適用。再者，所謂包括一罪，係指包含接續犯
    、集合犯等各種犯罪類型之實質上一罪而言。所謂接續犯，
    必須行為人主觀上出於單一犯意，而其客觀行為分為數個舉
    動接續進行，且各舉動在時間、空間上有密切之關係，並持
    續侵害同一法益，以實現一個犯罪構成要件而言。惟被告上
    揭施用毒品之犯行，衡情各係完整之施用毒品犯行，而非僅
    係出於單一施用毒品犯意下之數個舉動，其各個犯罪時間已
    有明顯區隔，亦無時間上密切關係之可言，自難認上開施用
    毒品之行為可分別成立所謂接續犯之包括一罪關係。又所謂
    集合犯，係指立法者在犯罪構成要件所描述或預設之該當行
    為，本即具有不斷反覆實施之特性而言，例如「經營」、「
    收集」、「常業」等犯行，自其構成要件之描述，本即有反
    覆為同一行為之意義。惟施用毒品犯行之構成要件行為係「
    施用」，於立法者之立法描述中，實難認有反覆為同一行為
    之含意在內；雖施用毒品之行為顯可能係成癮之依賴行為，
    而另有符合所謂「習慣犯」（或「慣行犯」）之學理上概念
    ，但此種概念終與集合犯之概念非屬一致，且實務上殊少見
    有採「習慣犯」為包括一罪之作法，自亦不宜遽以採之；此
    外雖有論者以為解釋集合犯之概念非以法條之文義解釋為限
    ，尚可自其處罰規範之目的來加以解釋，然此種說法是否過
    度擴張或變易集合犯之固有概念，且經由目的性擴張之解釋
    結果，易使集合犯之概念及其犯罪態樣趨於不明確，反可能
    有害於法律之安定性，是否得宜，亦不無疑問。是以被告上
    開分別施用第一級毒品之各次犯行，應係基於各別之犯意所
    為不同之行為，應分論併罰之，本院自無從併予審究，檢察
    官之上訴為無由，應予駁回。
據上論斷，應依刑事訴訟法第368條，判決如主文。
本案經檢察官劉靜婉到庭執行職務。
中　　華　　民　　國　　96　　年　　6 　　月　　29　　日
　　　　　　　　　刑事第七庭審判長法　官　黃麗生
　　　　　　　　　　　　　　　　  法　官　許錦印
　　　　　　　　　　　　　　　　  法　官　江國華
以上正本證明與原本無異。
施用第一級毒品如不服本判決，應於收受送達後10日內向本院提
出上訴書狀，其未敘述上訴之理由者並得於提起上訴後10日內向
本院補提理由書（均須按他造當事人之人數附繕本）。
施用第二級毒品不得上訴。
                                  書記官  陳玉嬋
中　　華　　民　　國　　96　　年　　7 　　月　　2 　　日
附錄：本案論罪科刑法條全文
毒品危害防制條例第10條第1項、第2項
施用第一級毒品者，處 6 月以上 5 年以下有期徒刑。
施用第二級毒品者，處 3 年以下有期徒刑。
